臺灣高等法院刑事判決　　　　　　　　100年度上訴字第576號
上　訴　人
即　被　告　黃文雄
上列上訴人因違反藥事法案件，不服臺灣桃園地方法院99年度審
訴字第2463號，中華民國99年12月30日第一審判決（起訴案號：
臺灣桃園地方法院檢察署99年度偵字第26811 號），提起上訴，
本院判決如下：
    主  文
上訴駁回。
    事  實
一、黃文雄曾於民國九十八年間犯輸入禁藥罪，經臺灣桃園地方
    法院以九十九年八月三十一日九十九年度審簡字第三三五號
    判決判處有期徒刑四月，緩刑二年，於九十九年九月二十七
    日確定。黃文雄明知未經核准擅自輸入之藥品，除係旅客或
    隨交通工具服務人員攜帶自用藥品進口者外，即屬藥事法第
    二十二條第一項第二款所定不得擅自輸入之禁藥，竟為提供
    自己及友人使用，仍基於輸入禁藥之犯意，於民國九十九年
    六月初，委託不知情之不詳姓名、年籍成年友人，在廣東省
    珠海市某藥行，購買三體牛鞭勃動力膠囊十二盒（每盒十五
    罐，每罐九粒，共計一六二０粒）之禁藥後，以快遞貨物方
    式，於九十九年六月十五日，由長榮航空BR6812班機運抵臺
    灣桃園國際機場，而未經核准擅自輸入禁藥入境。黃文雄再
    委由不知情之洧豪報關行報關進口，於同日上午五時許，在
    臺灣桃園國際機場遠雄快遞貨物專區進口倉，為內政部警政
    署航空警察局警員會同財政部臺北關稅局（下稱臺北關稅局
    ）關員查獲，並扣得前開禁藥。
二、案經內政部警政署航空警察局移送臺灣桃園地方法院檢察署
    檢察官偵查起訴。
    理  由
一、按被告以外之人於審判外之陳述，雖不符第一百五十九條之
    一至之四之規定，而經當事人於審判程序同意作為證據，法
    院審酌該言詞陳述或書面陳述作成時之情況，認為適當者，
    亦得為證據。當事人、代理人或辯護人於法院調查證據時，
    知有第一百五十九條第一項不得為證據之情形，而未於言詞
    辯論終結前聲明異議者，視為有前項之同意，刑事訴訟法第
    一百五十九條之五定有明文。本判決所援引被告以外之人於
    審判外之言詞或書面陳述，檢察官、上訴人即被告黃文雄於
    本院言詞辯論終結前並未就證據能力聲明異議，本院審酌被
    告以外之人於審判外之言詞或書面陳述作成時之情況，並無
    違法取證或證明力明顯過低之情形，認為適當，爰依上開規
    定，認均有證據能力。
二、上述輸入禁藥之事實，除被告明知扣案藥品係屬禁藥外，業
    據被告於檢察官訊問時及原審、本院坦承其情，並經證人即
    臺北關稅局關員陳建州、洧豪報關行職員鍾志武於警詢中證
    述明確，並有臺北關稅局九十九年六月十五日北棧緝移字第
    ０九九０一００二九二號函、扣押貨物運輸工具收據及搜索
    筆錄、進口快遞貨物簡易申報表、扣案藥品照片、Ｘ光檢查
    儀注檢貨物報告表、貨物公司派件單等在卷可稽，暨三體牛
    鞭勃動力膠囊十二盒（每盒十五罐，每罐九粒，共計一六二
    ０粒）扣案可資佐證。又上開扣案藥品並無我國藥品許可證
    字號，依其包裝標示及仿單內容認定，應以藥品管理。上開
    藥品如係未經核准擅自輸入，核屬藥事法第二十二條第一項
    第二款之禁藥；但如屬旅客攜帶自用藥品進口，且於限量標
    準內者，不在此限等情，有卷附行政院衛生署九十九年七月
    二十一日署授藥字第０九九０００四一三二號函附卷可證（
    見偵查卷第二四頁）。而被告係以快遞貨物方式輸入扣案藥
    品，並非旅客自行攜帶自用藥品進口，自屬禁藥無訛。被告
    雖仍辯稱：伊不知扣案藥品係屬禁藥不能擅自輸入云云，然
    查，被告於原審已為有罪之陳述，請求從輕量刑，而未以不
    知扣案藥品係屬禁藥云云為辯（見原審卷第二０至二三頁）
    。參以被告前於九十八年六月十五日，自行攜帶三體牛鞭勃
    動力膠囊共計十二盒，自桃園國際機場入境，為臺北關稅局
    關員查獲，於同日關員詢問時，即告知被告所為涉嫌違法藥
    事法規定，刑事部分，將連同相關物證一併移送司法機關偵
    辦等情，有詢問筆錄之記載可憑（見九十九年度偵字第一一
    三二九號卷第七頁），此經本院調取該偵查、審判案卷核閱
    無訛。以被告年歲已然不低，自承係小學畢業並曾經擔任鄉
    民代表之智識程度與社會歷練（見本院一００年四月十八日
    審判程序筆錄第三頁），又其前已有輸入藥品被查獲偵辦之
    類似經驗，並非初次輸入藥品，應無於九十九年六月間確實
    不知三體牛鞭勃動力膠囊係屬禁藥之理。被告有輸入禁藥之
    犯罪故意，信無可疑。被告所辯上情，核屬畏罪卸責之詞，
    不足採信。本件事證明確，被告犯行堪以認定，應依法論科
    。
三、按輸入或攜帶進入臺灣地區之大陸地區物品，以進口論；其
    檢驗、檢疫、管理、關稅等稅捐之徵收及處理等，依輸入物
    品有關法令之規定辦理，臺灣地區與大陸地區人民關係條例
    第四十條第一項定有明文。核被告所為，係犯藥事法第八十
    二條第一項之輸入禁藥罪。又被告利用不知情之友人及航空
    人員輸入扣案之禁藥，應論以間接正犯。
四、原審以被告罪證明確，又被告於準備程序進行中就被訴事實
    為有罪之陳述，因而適用簡式審判程序，並援引藥事法第八
    十二條第一項之規定，量處有期徒刑五月，扣案三體牛鞭勃
    動力膠囊十二盒（共計一六二０粒），係被告所有供犯罪所
    用之物，依刑法第三十八條第一項第二款規定，予以沒收。
    原判決認事用法並無違誤。又本院審酌被告前於九十八年六
    月間，即有輸入禁藥犯行，仍在偵查中，猶無視於此，再次
    輸入禁藥，惡性非輕，及其係為提供自己或友人使用而犯罪
    ，而輸入禁藥達一六二０粒，數量非微，及大致坦承犯行之
    犯罪後態度等一切情狀，參以藥事法第八十二條第一項之輸
    入禁藥罪，其法定本刑為十年以下有期徒刑，得併科新臺幣
    一千萬元以下罰金，原審量處有期徒刑五月，已屬從輕量刑
    ，並無過重可言。被告上訴意旨，猶以不知扣案藥品係屬禁
    藥，否認有犯罪故意，應不成立輸入禁藥罪，又原審量刑仍
    屬過重為由，指摘原判決不當，為無理由，應予駁回。
據上論結，應依刑事訴訟法第三百六十八條，判決如主文。
本案經檢察官黃柏齡到庭執行職務。
中    華    民    國   100    年    4     月    29    日
            刑事第二十四庭審判長法  官  李錦樑
                                法  官  朱瑞娟
                                法  官  陳恆寬
以上正本證明與原本無異。
如不服本判決，應於收受送達後10日內向本院提出上訴書狀，其
未敘述上訴之理由者並得於提起上訴後10日內向本院補提理由書
（均須按他造當事人之人數附繕本）「切勿逕送上級法院」。
                               書記官   呂懿庭
中    華    民    國   100    年    4     月    29    日
附錄論罪科刑法條：
藥事法第82條第1項
製造或輸入偽藥或禁藥者，處 10 年以下有期徒刑，得併科新臺
幣 1 千萬元以下罰金。